臺灣屏東地方法院刑事裁定　　　　　　 110年度聲字第1462號
聲　請　人
即　被　告　陳志勇




上列聲請人即被告因違反毒品危害防制條例案件（本院110 年度
訴字第506 號），不服本院受命法官於中華民國110 年10 月15
日所為羈押處分，聲請撤銷或變更，本院裁定如下：
    主  文
聲請駁回。
    理  由
一、聲請意旨略以：聲請人即被告陳志勇（下稱聲請人）已坦承
    起訴書所載全部犯行。聲請人近期得知上游身分，願意協助
    檢方辦案。且聲請人因孫子剛出生，對此次犯行深感悔悟。
    聲請人渴望短暫天倫之樂，對後續審判及執行必會坦然接受
    。聲請人歲數漸大，身體狀況大不如前，希望法院酌情辦理
    聲請撤銷或變更羈押等語。
二、對於審判長、受命法官、受託法官或檢察官所為下列處分有
    不服者，受處分人得聲請所屬法院撤銷或變更之。處分已執
    行終結，受處分人亦得聲請，法院不得以已執行終結而無實
    益為由駁回：一、關於羈押、具保、責付、限制住居、限制
    出境、限制出海、搜索、扣押或扣押物發還、變價、擔保金
    、因鑑定將被告送入醫院或其他處所之處分、身體檢查、通
    訊監察及第105 條第3 項、第4 項所為之禁止或扣押之處分
    ；第1 項聲請期間為5 日，自為處分之日起算，其為送達者
    ，自送達後起算；依本編規定得提起抗告，而誤為撤銷或變
    更之聲請者，視為已提抗告；其得為撤銷或變更之聲請而誤
    為抗告者，視為已有聲請，刑事訴訟法第416 條第1 項第1
    款、第3 項、第418 條第2 項分別定有明文。又在監獄或看
    守所之被告，於上訴期間內向監所長官提出上訴書狀者，視
    為上訴期間內之上訴，刑事訴訟法第351 條第1 項亦有明文
    ，此項規定，依同法第419 條規定，亦為抗告及準抗告程序
    所準用。查本案羈押係於民國110 年10月15日由本案受命法
    官經訊問聲請人後所為，核係受命法官之羈押處分，應以聲
    請撤銷或變更為不服該處分之救濟方法，並經本院載明於本
    院押票。聲請人雖於110 年10月19日向法務部矯正署屏東看
    守所長官提出抗告狀表明向臺灣屏東地方法院抗告之旨，惟
    係在聲請期間內就應為撤銷或變更之聲請誤為抗告，揆諸前
    揭說明，應視為於110 年10月19日已有撤銷或變更原羈押處
    分之聲請，其聲請當屬有效，合先敘明。
三、按基於憲法保障人民身體自由之意旨，被告犯罪嫌疑重大，
    且所犯之罪合於刑事訴訟法第101 條第1 項第3 款所定者，
    仍應有相當理由認為其有逃亡、湮滅、偽造、變造證據或勾
    串共犯或證人等之虞，法院斟酌命該被告具保、責付或限制
    住居等侵害較小之手段，均不足以確保追訴、審判或執行程
    序之順利進行，此際予以羈押，方堪稱係屬維持刑事司法權
    有效行使之最後必要手段。是被告縱然符合上揭第3 款之羈
    押事由，法官仍須就犯罪嫌疑是否重大、有無羈押必要、有
    無不得羈押之情形予以審酌，非謂一符合該款規定之羈押事
    由，即得予以羈押。而前揭所謂「相當理由」與同條項第1
    款、第2 款法文內之「有事實足認有……之虞」（學理上解
    釋為「充分理由」）尚屬有間，其條件當較寬鬆。良以重罪
    常伴有逃亡、滅證之高度可能，係趨吉避凶、脫免刑責、不
    甘受罰之基本人性，倘一般正常之人，依其合理判斷，可認
    為該犯重罪嫌疑重大之人具有逃亡之相當或然率存在，即已
    該當「相當理由」之認定標準，不以達到充分可信或確定程
    度為必要。以量化為喻，若依客觀、正常之社會通念，認為
    其人已有超過百分之五十之逃亡可能性者，當可認具有相當
    理由認為其有逃亡之虞。此與前2 款至少須有百分之八十以
    上，始足認有該情之虞者，自有程度之差別。再其認定，固
    不得憑空臆測，但不以絕對客觀之具體事實為限，若有某些
    跡象或情況作為基礎，即無不可。至相關之事實或跡象、情
    況，鑑於此非屬實體審判之核心事項，自以自由證明為已足
    ，並不排斥傳聞證據，自不待言（最高法院98年度台抗字第
    668 號裁定參照）。
四、經查：
（一）聲請人於本案繫屬本院時，經本案受命法官於110 年10月
      15日訊問後，認聲請人就被訴之毒品危害防制條例第4 條
      第2 項之販賣第二級毒品及藥事法第83條第1 項之轉讓禁
      藥罪嫌均已坦承，考量聲請人前有7 次通緝紀錄，，每次
      通緝到緝獲時間不短，本案聲請人被訴的犯罪次數也不少
      ，且販賣第二級毒品罪係最輕本刑10年以上有期徒刑之重
      罪，可以預期聲請人將來刑期非短，逃亡的誘因隨之增加
      ，有相當理由認為有逃亡之虞，有羈押之原因且有執行羈
      押之必要，依刑事訴訟法第101 條第1 項第3 款規定，於
      同日裁定自110 年10月15日起執行羈押等情，有本院110
      年10月15日刑事報到單、訊問筆錄、押票影本、送達證書
      等在卷可稽。
（二）經核聲請人於本案受命法官訊問時，就被訴之毒品危害防
      制條例第4 條第2 項之販賣第二級毒品及藥事法第83條第
      1 項之轉讓禁藥罪嫌，均已坦承，又聲請人此等販賣第二
      級毒品犯行，亦經購毒者即證人楊清良、廖文賢、胡朝欽
      等證述綦詳，並有卷附之聲請人持用門號000000000000號
      行動電話通訊監察譯文等在卷可佐，堪認聲請人涉犯前揭
      犯罪之嫌疑重大。又聲請人所犯前揭販賣第二級毒品罪之
      最輕法定本刑為有期徒刑10年，重罪常伴有逃亡之高度可
      能性，為脫免刑責及受罰之人性本質，一般正常之人，依
      其合理判斷，應可認為該犯重罪嫌疑重大之人均具有逃亡
      之相當或然率存在，且經斟之聲請人自承之販賣第二級毒
      品犯行4 次及轉讓禁藥犯行5 次，則聲請人當可預期將來
      所犯各罪經判決合併定應執行刑之刑期非短，是聲請人為
      規避將來刑之執行，自有相當理由足認聲請人有逃亡之虞
      。再聲請人販賣及轉讓第二級毒品，助長毒品泛濫，嚴重
      危害社會治安，經權衡國家刑事司法權之有效行使、社會
      秩序及公共利益、聲請人人身自由之私益及防禦權受限制
      之程度，認倘以具保、責付或限制住居等侵害較小之手段
      ，均不足以祛除聲請人逃亡之疑慮，無從達到與羈押同等
      之實效，難以確保本案將來刑事審判及執行程度之順利進
      行，為確保後續審判及執行程序之進行，對聲請人予以羈
      押，當屬適當、必要，合乎比例原則。
（三）上開羈押事由所憑依據，均存於本案卷證內，並經原為羈
      押處分法官核閱卷宗，綜合案件相關因素及訴訟進行之程
      度，本其心證所為羈押處分，經本院審查如前，認原為羈
      押處分法官諭知羈押之處分，核係就案件具體情形依法裁
      量職權之行使，經在目的與手段之衡量，並無違反比例原
      則，要與刑事訴訟法第101 條第1 項第3 款及司法院釋字
      第665 號解釋意旨相符，於法並無不合。聲請人以其坦承
      全部犯行，年數已高云云，指摘原處分不當，難認有理，
      且聲請人尚無刑事訴訟法第114 條各款所定情形，其聲請
      撤銷或變更原處分，並無理由，應予駁回。
據上論斷，應依刑事訴訟法第416 條第4 項、第412 條，裁定如
主文。
中    華    民    國   110    年    11    月    2     日
                  刑事第五庭    審判長法  官  林鈴淑
                                      法  官  程耀樑
                                      法  官  沈婷勻
以上正本證明與原本無異。
如不服本裁定應於收受送達後五日內向本院提出抗告書狀敘述抗
告之理由抗告於台灣高等法院高雄分院。
中    華    民    國   110    年    11    月    2     日
                                      書記官  簡慧瑛